臺灣新北地方法院刑事判決　　　　　　　110年度訴字第813號
公　訴　人　臺灣新北地方檢察署檢察官
被　　　告　王靜鴻


上列被告因違反森林法案件，經檢察官提起公訴（109年度偵字
第13952號、110年度偵字第2082號、第9813號），本院判決如下
：
    主  文                                              
王靜鴻為搬運贓物，使用車輛結夥二人以上於保安林竊取森林主
產物貴重木，處有期徒刑壹年陸月，併科罰金新臺幣參佰貳拾捌
萬捌仟元，罰金如易服勞役，以罰金總額與壹年之日數比例折算
；又結夥二人以上於保安林竊取森林主產物貴重木，處有期徒刑
壹年貳月，併科罰金新臺幣柒拾貳萬元，罰金如易服勞役，以新
臺幣貳仟元折算壹日。應執行有期徒刑貳年，併科罰金新臺幣參
佰伍拾萬元，罰金如易服勞役，以罰金總額與壹年之日數比例折
算。扣案之VIVO手機（含SIM卡）壹支、鏈鋸肆台、頭燈壹個均
沒收，未扣案之犯罪所得肖楠木壹塊（陸拾公斤）沒收，於全部
或一部不能沒收或不宜執行沒收時，追徵其價額。
    事  實
一、王靜鴻、王靜龍兄弟及洪偉庭、陳育昇兄弟（王靜龍、洪偉
    庭、陳育昇所涉違反森林法之犯行，均由檢察官另行偵辦中
    ）均明知坐落新北市○○區○○段○○○段00地號、20地號
    之土地為中華民國所有，並由行政院農業委員會林務局新竹
    林區管理處（下稱新竹林管處）烏來工作站所管理，為編號
    1068號之水源涵養保安林，係屬森林法所稱之保安林地（下
    稱編號1068號保安林），未經土地管理機關或土地所有人之
    同意，不得擅自從事林地之採伐，渠等竟多次以先進入上開
    國有林地內砍伐林木或揀選木塊後，將木塊搬運藏放於林地
    內某處，迨日後另行上山將藏放之木塊搬運下山，以此方式
    竊取森林主產物，而共同或分別為以下犯行：
（一）王靜鴻、王靜龍、洪偉庭、陳育昇4人共同意圖不法之所
      有，基於結夥2人以上、為搬運贓物使用車輛而竊取森林
      主產物之犯意聯絡，於民國109年2月15日前某日共同謀議
      後，由4人中之1人或數人，至編號1068號保安林內（X座
      標：295784，Y座標：0000000），持鏈鋸等工具砍伐貴重
      木肖楠後，藏放於該處林間得手，再由陳育昇於109年2月
      15日騎乘機車進入山區，至編號1068號保安林內（X座標
      ：295784，Y座標：0000000），將上開藏放於林間之重量
      約45公斤之肖楠木1塊，以上開車輛運送下山。再由王靜
      鴻、王靜龍、洪偉庭、陳育昇4人，於109年3月4日1時10
      分許自三峽區天德巷進入山區，至編號1068號保安林內（
      X座標：295999，Y座標：0000000），渠等持鏈鋸等工具
      或將先前已砍伐好之肖楠木木塊藏匿於山徑草叢中竊取得
      手後，於同日沿原路下山離去，復由陳育昇及不詳人士接
      續於同日23時17分許，徒步沿上開天德巷進入山區，將上
      開藏放於林間之肖楠木塊背負沿原路下山離去。再由王靜
      鴻、洪偉庭接續於109年3月6日21時37分許徒步至上開山
      區，將藏匿的肖楠木木塊搬運下山離去。復由陳育昇接續
      於109年3月21日徒步至編號1068號保安林內，徒手搬運肖
      楠木塊離去。嗣新竹林管處查看上開山間之監視器影像發
      覺上情報案，為警於109年4月11日13時20分許在王靜鴻新
      北市三峽區有木194號住處查獲渠等於上開期間多次上山
      砍伐竊取之肖楠木31塊（總重量274公斤，價值新臺幣【
      下同】32萬8800元)，始悉上情。
（二）王靜鴻、王靜龍、洪偉庭共同意圖不法之所有，基於結夥
      2人以上竊取森林主產物之犯意聯絡，於109年9月19日6時
      30分許共同前往編號1068號保安林內（X座標：295609，Y
      座標：0000000），竊取先前已砍伐藏匿於上開地點之肖
      楠木1塊（60公斤，價值7萬2000元）得手。
二、案經行政院農業委員會林務局新竹林區管理處訴由新北市政
    府警察局三峽分局報請臺灣新北地方法院檢察署檢察官偵查
    起訴。
    理  由  
一、證據能力之認定：
    按被告以外之人於審判外之陳述，雖不符合刑事訴訟法第15
    9 條之1 至第159 條之4 之規定，而經當事人於審判程序同
    意作為證據，法院審酌該言詞陳述或書面陳述作成時之情況
    ，認為適當者，亦得為證據。當事人、代理人或辯護人於法
    院調查證據時，知有第159 條第1 項不得為證據之情形，而
    未於言詞辯論終結前聲明異議者，視為有前項之同意，刑事
    訴訟法第159條之5定有明文。查本院以下援引之被告王靜鴻
    以外之人於審判外之言詞或書面陳述，雖屬傳聞證據，惟當
    事人均明知此情，而未於本院審理過程中聲明異議，本院審
    酌上開證據資料製作時之情況，尚無違法不當及證明力明顯
    過低之瑕疵，與本案待證事實復具有相當關連性，以之作為
    證據應屬適當。揆諸上開規定，認該等證據資料均有證據能
    力。至非供述證據部分，並無事證顯示係實施刑事訴訟程序
    之公務員因違背法定程序而取得，復經本院依法踐行調查程
    式，皆得為證據。
二、認定事實所憑之證據及得心證之理由：
    訊據被告王靜鴻矢口否認上開竊盜犯行，辯稱：上開於家中
    所查獲之肖楠木274公斤是其父親王進福於擔任林務局員工
    時所取得，並留下來的云云。惟查：
（一）新北市政府警察局三峽分局員警，於109年4月11日下午3
      時許，會同行政院農業委員會新竹林區烏來工作站人員賴
      靖融等人，在新北市○○區○○里○○000號，查獲被告
      王靜鴻持有肖楠木一批，共計31塊，274公斤，為國家公
      告保育之森林主產物一級原木，且為地籍新北市○○區○
      ○段○○○段00地號內，非法鋸切之原木肖楠木塊，價值
      32萬8800元等事實，業據林務局新竹林區管理處烏來工作
      站林政主管賴靖融於警詢中及本院審理時證述在卷（見11
      0偵字第2082號卷第35至37頁、第181至182頁、本院卷第
      58至60頁），且有新北市政府警察局三峽分局扣押筆錄、
      扣押物品目錄、贓物認領保管單1紙及扣案物品照片在卷
      可稽（見109年度偵字第13952號卷第15至19頁、第21頁、
      第22至56、101至118、126至130頁），並為被告所坦認在
      卷，此部分事實應堪認定。
（二）王靜鴻、王靜龍、洪偉庭3人於109年9月19日6時30分許共
      同前往編號1068號保安林內（X座標：295609，Y座標：27
      45628），竊取先前已砍伐藏匿於上開地點之肖楠木1塊（
      60公斤，價值7萬2000元）等情，亦據證人即林務局新竹
      林區管理處烏來工作站林政主辦賴靖融於警詢時證述在卷
      （見110年度偵字第2082號卷第35至57頁、181至182頁）
      ，且有林務局新竹林區管理處森林被害告訴書1件、竊取
      肖楠木位置圖、土地建物查詢資料、現場照片、車輛詳細
      資料報表、及監視器翻拍照片8張（見110偵字第2082號偵
      查卷第157至173、175、185、187、189、191、192至194
      頁）在卷足資佐證。
（三）同案共犯陳育昇於109年2月15日騎乘白色機車，在位於新
      北市○○區○○段○○○段00地號國有林地內載運肖楠木
      ，王靜鴻、王靜龍、洪偉庭、陳育昇等4人於109年3月4日
      在新北市○○區○○段○○○段00地號竊取肖楠木後，以
      背架背負，109年3月6日王靜鴻、洪偉庭及109年3月21日
      陳育昇竊取位於新北市○○區○○段○○○段00地號國有
      林地內肖楠木等情，復據行政院農業委員會林務局新竹林
      區管理處先後於109年4月7日以竹烏政字第1092381089號
      函及函附之違反森林法案件情資移送單及109年11月25日
      竹烏政字第1092384868號函暨監視器翻拍照片、被害林木
      初步判別報告書函述在卷（見110年度偵字第2082號卷第4
      9至50、57至83頁、109年度他字第3111號卷第63頁），且
      有王靜鴻、王靜龍、洪偉庭、陳育昇竊取、搬運肖楠木案
      現場監視器翻拍照片13張（見同上卷第51至55頁、59至71
      頁、第64至70頁）、林務局新竹林區管理處違反森林法案
      件被害林木初步判別報告書2件（發生時間：109年2月15
      日、109年3月6日、21日），被害木價值依台灣木雕協會
      105年7月18日台木法字第0105070001號函覆台灣高等法院
      肖楠木計價之方式（105年度原上訴字第26號參照），肖
      楠木上材為每公斤新台幣1200元等情（見同上卷第73至83
      頁、第71至76頁）。再佐以被告於警詢時亦坦承有前往搬
      運上開肖楠木等情（見109年度偵字第13952號卷第9、11
      頁），於偵查中就109年2月15日及3月4日之監視器翻拍片
      ，亦坦承畫面中之人為被告王靜鴻本人及陳育昇，109年3
      月21日之監視器影片擷圖為陳育昇等情（見110年度偵字
      第2082號卷第247頁背面），並坦承有竊取肖楠木及搬運
      該木材下山等情（見同上偵查卷第249頁），且被告與陳
      育昇109年3月21日之臉書對話內容亦曾提及：「鏈鋸有帶
      回來嗎？我要去山上了」、「他們說回去再買，沒帶回來
      」等訊息（見110年度偵字第2082號卷第45頁），足認被
      告確有與陳育昇等人持鏈鋸上山砍伐林木之事實。
（四）被告雖辯稱該扣案之肖楠木係其父親所遺留，然證人賴靖
      融於本院審理時，到庭證稱：當天下午在王靜鴻住所附近
      的倉庫有查獲一大批肖楠木。（問：該批肖楠木是如何來
      的？）後來我們調了相關監視記錄，應該是王靜鴻及其他
      同夥在滿月圓山區內竊取的，是新竹林區管理處轄管的，
      應該是在插角段熊空小段20地號。（問：查獲的肖楠木屬
      於？）應該屬於樹頭材，是樹木比較靠近樹頭、樹根的地
      方。是農委會公告的貴重木，重量大約274公斤。在被告
      王靜鴻住所查獲4台鍊鋸，鍊鋸上都還有肖楠木的木削，
      那是鋸切肖楠木使用的，頭燈應該就是夜間在山上行走照
      明使用，他家查扣的那一批看起來砍伐的時間都沒有那麼
      久遠，看起來應該約1、2年內砍伐的，不可能是放了幾10
      年的等語（見本院卷第58至60頁），且有鏈鋸4台、頭燈1
      個、VIVO手機1支扣案足資佐證，則被告王靜鴻上開辯解
      ，顯不可採。被告有於事實欄一（一）、（二）所載之時
      、地，竊取森林主產物之肖楠木，殆無疑義。
（五）綜上所述，本件事證明確，被告犯行均堪認定，皆應依法
      論科。
三、論罪科刑：
（一）按森林係指林地及其群生竹、木之總稱。而所謂森林主產
      物，依國有林林產物處分規則第3條第1款之規定，係指生
      立、枯損、倒伏之竹木及餘留之根株、殘材而言。是森林
      主產物，並不以附著於其生長之土地，仍為森林構成部分
      者為限，尚包括已與其所生長之土地分離，而留在林地之
      倒伏竹、木、餘留殘材等，至其與所生長土地分離之原因
      ，究係出於自然力或人為所造成，均非所問（最高法院92
      年第17次刑事庭會議決議、最高法院93年台上字第860號
      判決意旨參照）。次按森林法第52條第1項與刑法第321條
      第1項均屬加重條件之情形，並非犯罪構成要件之變更，
      倘有結夥三人以上竊取森林主、副產物而兼有森林法第52
      條第1項情形者，應屬法規競合，因森林法第52條第1項之
      法定本刑較刑法第321條第1項重，依重法優於輕法之原則
      ，應優先適用森林法第52條第1項之規定處斷。復按森林
      法第52條第3項規定：「第1項森林主產物為貴重木者，加
      重其刑至2分之1，併科贓額10倍以上20倍以下罰金」，係
      犯罪類型變更之個別犯罪行為予以加重，當屬刑法分則加
      重之性質而成為另一獨立之罪，該罪名及構成要件與常態
      犯罪之罪名及構成要件應非相同，有罪判決自應諭知該罪
      名及構成要件。又行政院農業委員會於104年7月10日農林
      務字第1041741162號公告如事實欄所示之肖楠木為貴重木
      之樹種，合先敘明。
（二）是核被告王靜鴻就犯罪事實一（一）所為，係違反森林法
      第52條第1項第1款、第4款、第6款之於保安林內結夥2人
      以上、為搬運贓物，使用車輛竊取森林主產物罪，並依同
      法第52條第3項規定加重其刑；就犯罪事實一（二）所為
      ，係違反森林法第52條第1項第1款、第4款之於保安林內
      結夥2人以上竊取森林主產物罪，並依同法第52條第3項規
      定加重其刑。起訴書漏論本件係在保安林內犯竊取森林主
      產物罪，應予補充更正。被告王靜鴻與王靜龍、洪偉庭、
      陳育昇間就上開犯罪事實欄一（一）之犯行，及被告王靜
      鴻與王靜龍、洪偉庭間就上開犯最事實欄一（二）之犯行
      間，分別有犯意之聯絡及行為之分擔，均應論以共同正犯
      。至犯森林法第52條第1項之罪而兼具數款加重情形時，
      因竊取行為祇有一個，仍祇成立一罪，尚非法條競合或犯
      罪競合（最高法院69年台上字第3945號判決參照）。被告
      所犯上開2次違反森林法犯行，期間曾遭警察查獲，前後
      犯意各別，應分論併罰。
（三）爰審酌被告前已有違反森林法犯行，於109年3月17日經本
      院以109年度原訴字第5號判處有期徒1年2月，緩刑4年，
      仍不思正當營生，未知珍惜森林資源，罔顧自然生態維護
      不易，而於國有林班地內共同竊取上開肖楠之貴重木，造
      成國家重要森林資源於短期內難以回復之重大損害，犯罪
      所生危害不容忽視，惡性非輕，以及渠等犯罪事實一（一
      ）部份，所竊取之肖楠木業經新竹林管處領回，亦有贓物
      認領保管單1紙（參見109年度偵字第13952號卷第21頁）
      在卷可參，復考量被告國小畢業之智識程度、從事挖土機
      司機工作，經濟勉持、未婚、須扶養媽媽、祖母，兼衡被
      告於本案之分工情形、犯罪之動機、目的、手段等一切情
      狀，分別量處如主文所示之刑，及定其應執行之刑。
（四）又森林主產物為貴重木者，併科贓額10倍以上20倍以下罰
      金，森林法第52條第3項定有明文。該條項關於併科罰金
      部分，係以贓額（即山價）之倍數為準據，自屬刑法第33
      條第5款之特別規定。又所謂「贓額」係指其竊取之森林
      主、副產物之價額，且贓額之計算，係以山價為準，並不
      以交易價格之市價為準（最高法院107年度台上字第305號
      判決意旨參照）。另森林法於87年5月27日修正時，相關
      罰金刑之條文均已修正為以新臺幣為罰金之單位，雖同法
      第52條未予明示，惟同法之罰金條文既已經全部修正為以
      新臺幣為貨幣單位，解釋上第52條之貨幣單位應與其他條
      文相同。被告所竊取如犯罪事實欄一（一）所示之肖楠木
      31塊，274公斤，山價共32萬8,800元，有新竹林管處提供
      之國有林林產物價金查定書可考（參見109他字第4478號
      偵查卷第28至32頁），則審酌本件被害森林主產物之數量
      、材積、價值、被告之犯罪情節、可責性等情狀，認依森
      林法第52條第3項之規定，併科贓額10倍即328萬8,000元
      （計算式：32萬8,800元×10＝328萬8,000元）之罰金為
      適當。此外，併科之罰金總額縱以最高之折算標準即3,
      000元折算勞役1日，亦已逾1年之日數，是應依刑法第42
      條第5項前段規定，併於主文諭知如易服勞役，以罰金總
      額與1年之日數比例折算。又被告所竊取如犯罪事實欄一
      （二）所示之肖楠木1塊，60公斤，山價共7萬2,000元，
      有新竹林管處提供之國有林林產物價金查定書可考（參見
      109他字第4478號偵查卷第28至32頁），則審酌本件被害
      森林主產物之數量、材積、價值、被告之犯罪情節、可責
      性等情狀，認依森林法第52條第3項之規定，併科贓額10
      倍即72萬元（計算式：7萬2,000元×10＝72萬元）之罰金
      為適當，及諭知罰金如易服勞役之折算標準。並就罰金部
      分，定其應執行之罰金，及諭知易服勞役之折算標準。
四、沒收部分：
（一）按犯本條之罪者，其供犯罪所用、犯罪預備之物或犯罪所
      生之物，不問屬於犯罪行為人與否，沒收之，森林法第52
      條第5項定有明文。扣案VIVO手機1支、鏈鋸4台、頭燈1個
      ，均係被告供本件為竊取森林主產物貴重木犯行所用之物
      ，業經本院認定如前，爰依森林法第52條第5項之規定，
      宣告沒收之。
（二）未扣案如事實欄（二）所示之肖楠木1塊，60公斤，係被
      告犯罪所得之物，尚未經由新竹林管處烏來工作站領回
      ，併予宣告沒收之，於全部或一部不能沒收或不宜執行沒
      收時，追徵其價額。
據上論斷，應依刑事訴訟法第299條第1項前段，判決如主文。
本案經檢察官周容提起公訴，由檢察官黃明絹到庭執行職務。
中    華    民    國   110    年    11    月    18    日
                  刑事第五庭    審判長法  官   胡堅勤
 
                                      法  官   賴昱志
 
                                      法  官   王筱維
以上正本證明與原本無異
如不服本判決應於送達後20日內向本院提出上訴狀
                                      書記官   林蔚然
中    華    民    國   110    年    11    月    18    日
附錄本案論罪科刑法條全文：
森林法第52條
犯第50條第1項之罪而有下列情形之一者，處1年以上7年以下有
期徒刑，併科贓額五倍以上十倍以下罰金：
一、於保安林犯之。
二、依機關之委託或其他契約，有保護森林義務之人犯之。
三、於行使林產物採取權時犯之。
四、結夥二人以上或僱使他人犯之。
五、以贓物為原料，製造木炭、松節油、其他物品或培植菇類。
六、為搬運贓物，使用牲口、船舶、車輛，或有搬運造材之設備
    。
七、掘採、毀壞、燒燬或隱蔽根株，以圖罪跡之湮滅。
八、以贓物燃料，使用於礦物之採取，精製石灰、磚、瓦或其他
    物品之製造。
前項未遂犯罰之。
第1項森林主產物為貴重木者，加重其刑至二分之一，併科贓額
十倍以上二十倍以下罰金。
前項貴重木之樹種，指具高經濟或生態價值，並經中央主管機關
公告之樹種。
犯本條之罪者，其供犯罪所用、犯罪預備之物或犯罪所生之物，
不問屬於犯罪行為人與否，沒收之。
第50條及本條所列刑事案件之被告或犯罪嫌疑人，於偵查中供述
與該案案情有重要關係之待證事項或其他正犯或共犯之犯罪事證
，因而使檢察官得以追訴該案之其他正犯或共犯者，以經檢察官
事先同意者為限，就其因供述所涉之犯罪，減輕或免除其刑。